最高法院刑事判決　　　　　　九十四年度台上字第四七００號
　　上　訴　人　乙○○
 　　　　　　　　　　　 號(.
 　 選任辯護人　曾文杞律師
　　上　訴　人　甲○○
　　　　　　　　　　　　另案在台灣宜蘭監獄執行）
上列上訴人等因違反毒品危害防制條例等案案件，不服臺灣高等
法院中華民國九十四年六月十五日第二審更審判決（九十四年度
上更(一)字第二００號，起訴案號：台灣宜蘭地方法院檢察署九十
二年度偵字第二０六五號），提起上訴，本院判決如下：
    主  文
原判決撤銷，發回台灣高等法院。
    理  由
本件原判決撤銷第一審關於上訴人乙○○及上訴人甲○○販賣第
二級毒品部分之科刑判決，改判仍論處乙○○連續販賣第一級毒
品，處有期徒刑十年；又共同連續販賣第二級毒品，處有期徒刑
七年六月；甲○○共同連續販賣第二級毒品，處有期徒刑七年一
月；固非無見。
惟查：(一)原判決於事實欄認定：「乙○○意圖營利，自民國九十
二年四月某日起至同年六月間某日止，或與王慶文一同至高雄地
區向年籍不詳之人購入第一級毒品海洛因，或委由王慶文向綽號
『代表』之呂清鎮販入第一級毒品海洛因」（原判決正本第二頁
）；於理由欄則說明：「乙○○之毒品來源非僅此一端（陳錫宗
留置於陳美華住宅），尚有與王慶文一同前往高雄購買者，或由
簡松峰、王慶文代向呂清鎮購買者，不一而足」（原判決正本第
七頁），致事實與理由矛盾；且亦未說明上開認定所憑之證據，
有理由不備之違法。(二)原判決於事實欄認定：乙○○販入本件第
一級毒品海洛因及第二級毒品安非他命之初，即有營利之意圖等
語，然並未於理由欄說明其所憑之證據及認定之理由，有理由不
備之違法。(三)毒品危害防制條例第十九條第一項規定：「犯第四
條至第九條、第十二條、第十三條或第十四第一項、第二項之罪
者，其供犯罪所用或因犯罪所得之財物，均沒收之，如全部或一
部不能沒收時，追徵其價額或以其財產抵償之」；其中因犯罪所
得之財物，係指被告販賣毒品直接所得之金錢或物品而言，同案
被告另案單獨販賣毒品所得之財物，與被告無關，自不能併予沒
收。本件依原判決認定之事實，甲○○與乙○○共同販賣安非他
命予李金泉二次，所得金錢為新台幣（下同）六萬元，至於乙○
○單獨販賣安非他命予黃永全、簡汾霖所得之一萬五千元及二千
元，均與甲○○無關，原判決竟於主文第三項諭知：「甲○○共
同連續販賣第二級毒品，處有期徒刑柒年壹月。扣案第二級毒品
安非他命柒包（總淨重拾壹點伍三公克，驗後淨重拾壹點壹玖公
克）沒收銷燬之，扣案安非他命外包裝柒只、分裝袋壹批及販賣
第二級毒品所得新台幣柒萬柒千元均沒收。販賣第二級毒品所得
如全部或一部不能沒收時，以其財產抵償之」；有適用法則不當
之違法。(四)原判決於理由欄說明：「甲○○於九十二年八月十二
日十八時經查獲後採尿送驗結果，確呈嗎啡陽性反應，有毒品嫌
犯姓名、尿液編號對照表及慈濟大學濫用藥物檢驗中心檢驗總表
各一紙在卷可稽，足證甲○○確有向乙○○購買海洛因施用」（
原判決正本第七頁）；惟甲○○於九十二年八月十二日十八時採
尿送驗結果呈嗎啡陽性反應，何以得認定於同年六月九日及六月
十八日曾向乙○○購買海洛因？原判決未說明論斷之理由，亦有
理由不備之違誤。(五)原判決於理由欄謂：「甲○○於原審（第一
審）供稱：『九十二年六月十八日，乙○○有打電話叫我拿毒品
給李金泉（見原審卷第三六二頁）；甲○○於原審業已坦承於九
十二年六月十八日，依乙○○指示，將安非他命送交李金泉」（
原判決正本第十二頁）；然依第一審九十三年三月三十日審判筆
錄之記載：「（審判長問：對於共同被告乙○○於檢察官偵訊中
及在本院審理中之陳述有何意見？）甲○○答：六月十八日，乙
○○有打電話叫我拿去給李金泉，但我沒拿去，六月九日那次，
我也沒有拿去，我根本沒有幫乙○○拿過安非他命給李金泉」（
第一審卷第三六二頁）；原判決將甲○○否認犯罪所辯：「我沒
有拿去」予以略去而謂：「甲○○已坦承於九十二年六月十八日
，依乙○○指示，將安非他命送交李金泉」，與上引卷內資料不
符，有證據上理由矛盾之違法。(六)按刑法第五十九條規定之酌量
減輕其刑，必於犯罪之情狀，在客觀上足以引起一般同情而確可
憫恕者，始有其適用，至於被告販賣毒品之次數及所得，應屬刑
法第五十七條規定科刑之審酌標準；原判決於理由欄說明：「被
告乙○○僅有販賣二次海洛因，數量不多，所得亦僅一萬二千元
，即觸犯最輕本刑為無期徒刑之販賣第一級毒品罪，縱處以最低
之無期徒刑，亦嫌過重，犯罪情狀尚堪憫恕，爰依刑法第五十九
條規定，就被告乙○○所犯毒品危害防制條例第四第一項之販賣
第一級毒品罪部分酌減其刑」；並未說明乙○○本件販賣第一級
毒品之犯罪情狀，在客觀上是否足以引起一般人之同情而有可憫
恕之處，有理由不備之違法。(七)按毒品危害防制條例第十九條第
一項所稱供犯罪所用之物，係指直接用以實施犯罪之物而言，至
於刑法第三十八條第一項第二款之供犯罪預備之物，則指以實施
犯罪之目的所準備之物；本件扣案之分裝袋一批，依卷內資料，
上訴人並未使用為供販賣本件毒品所用，能否謂係供犯罪所用之
物？原判決未詳予審認，遽依毒品危害防制條例第十九條第一項
規定宣告沒收，有適用法則不當之違法。綜上，應認原判決仍有
撤銷發回之原因。原判決其他有裁判上一罪關係部分，基於審判
上不可分原則，應一併發回。
據上論結，應依刑事訴訟法第三百九十七條、第四百零一條，判
決如主文。
中　　華　　民　　國　九十四　年　　八　　月　二十六　日
                      最高法院刑事第一庭
                          審判長法官  施　文　仁
                                法官  林　永　茂
                                法官  蕭　仰　歸
                                法官  王　居　財
                                法官  林　開　任
      本件正本證明與原本無異
                                      書  記  官
中　　華　　民　　國　九十四　年　　九　　月　　二　　日
                                                    Ｙ
